【裁判字號】    99,易,204
【裁判日期】    991029
【裁判案由】    詐欺
【裁判全文】
臺灣新竹地方法院刑事判決               99年度易字第204號
公  訴  人  臺灣新竹地方法院檢察署檢察官
被      告  戊○○
上列被告因詐欺案件，經檢察官提起公訴（99年度偵字第1751號
、第2136號、第2254號、第2733號）及移送併案審理（臺灣新竹
地方法院檢察99年度偵字第3859號、第6548號、臺灣臺南地方法
院檢察署99年度偵字第4819號），本院判決如下：
    主    文
戊○○幫助意圖為自己不法之所有，以詐術使人將本人之物交付
，處有期徒刑肆月，如易科罰金，以新臺幣壹仟元折算壹日。
    事    實
一、戊○○明知一般人無故取得他人金融帳戶使用之行徑常與財
    產犯罪之需要密切相關，且取得他人帳戶資料之目的在於方
    便取得贓款及掩飾犯行不易遭人追查，竟基於對提供帳戶予
    他人使用，他人若持以犯罪亦無違反其本意之不確定幫助犯
    意，於民國99年1月6日前之不詳時間，在不詳地點，將其所
    有如附表一編號1、2所示金融帳戶，及其弟郭嘉明所有如附
    表一編號3 所示金融帳戶之存摺、提款卡及密碼等資料，交
    付予真實姓名年籍不詳人士，提供不詳詐騙集團作為詐騙不
    特定人匯款之人頭帳戶，以此行為幫助他人詐欺取財犯行。
    嗣該詐騙集團之成員即基於意圖為自己不法所有之犯意，先
    後於附表二所示之時間，以附表二所示之詐術，使丁○○、
    丙○○、壬○○、乙○○、辛○○、庚○○、甲○○、己○○等人陷於錯誤，分別存、匯款如附表二所示之金額至附表
    一編號1、2、3 所示金融帳戶內，隨即遭該詐騙集團成員提
    領一空。後因丁○○、丙○○、壬○○、乙○○、辛○○、
    庚○○、甲○○、己○○察覺有異而向警報案，始循線查知
    上情。
二、案經丙○○訴由臺北縣政府警察局金山分局，及臺南縣警察
    局永康分局、新竹市警察局第二分局、內政部警政署保安警
    察第二總隊第三大隊第一中隊報告臺灣新竹地方法院檢察署
    檢察官偵查起訴，暨臺南縣警察局麻豆分局報告臺灣臺南地
    方法院檢察署檢察官、高雄市政府警察局新興分局報告臺灣
    高雄地方法院檢察署檢察官呈請臺灣高等法院檢察署檢察長
    令轉臺灣新竹地方法院檢察署檢察官、新竹市警察局第二分
    局報告臺灣新竹地方法院檢察署檢察官偵查移送併案審理。
    理    由
壹、程序部分：
    按被告以外之人於審判外之言詞或書面陳述，除法律有規定
    者外，不得作為證據。又被告以外之人於審判外之陳述，經
    當事人於審判程序同意作為證據，法院審酌該言詞陳述或書
    面陳述作成時之情況，認為適當者，亦得為證據。當事人、
    代理人或辯護人於法院調查證據時，知有第159條第1項不得
    為證據之情形，而未於言詞辯論終結前聲明異議者，視為有
    前項之同意，刑事訴訟法第159條第1項及第159條之5分別定
    有明文。經查，本件被告戊○○就告訴人丙○○、被害人丁○○、壬○○、乙○○、辛○○、庚○○、甲○○、己○○
    及證人郭嘉明等人於警詢時之陳述，在本院準備程序時，就
    證據能力一節表示無意見，且未於本案言詞辯論終結前聲明
    異議，而本院審酌上開證人於警詢詢問時之陳述，係於案發
    後就自己親身經歷之事實所為者，依其陳述作成時之情況並
    無不適當，且非非法取得之證據，又無證明力明顯過低之情
    形，依前開規定，自得為證據；次按，本案認定事實所引用
    之文書證據，並無證據證明係公務員違背法定程序所取得，
    亦無刑事訴訟法第159條之4之顯有不可信之情況與不得作為
    證據之情形，本院斟酌本案卷內之證據並非非法取得，亦無
    證明力明顯過低之情形，且經本院於審判期日依法進行證據
    之調查、辯論，被告於訴訟上之程序權，已受保障，故前揭
    各該證據，亦均得採為證據，合先敘明。
貳、實體部分：
一、認定犯罪事實所憑之證據及認定之理由：
    訊據被告戊○○固坦承附表一編號1、2所示金融帳戶為其所
    申辦開立，及其確有向其弟郭嘉明借用附表一編號3 所示金
    融帳戶，惟矢口否認有何幫助詐欺取財犯行，辯稱：我於99
    年1月5日下午1 時30分許攜帶附表一編號1、2、3、4所示金
    融帳戶之存摺、提款卡出門，想要去刷附表一編號 1、2、4
    所示金融帳戶之存摺，看附表一編號1、4所示金融帳戶有無
    股利匯入，及附表一編號2 所示金融帳戶有無勞務所得款項
    匯入，之後我先至合作金庫銀行竹塹分行申請補發提款卡，
    再前往臺灣土地銀行新竹分行、國泰世華商業銀行竹城分行
    申辦如附表一編號5、6所示金融帳戶並取得提款卡，即將附
    表一編號1、2、3、4、5、6所示金融帳戶之存摺、提款卡置
    入A4大小之文件紙袋內、放在長方形之側背包，嗣於當日下
    午3 時30分許，因趕著帶婆婆去看醫生，沒有去刷存摺，就
    將側背包帶回家，而未確認上開文件紙袋何在，迄99年1月7
    日上午9 時50分許經銀行通知，才發現前揭文件紙袋已於不
    詳時、地遺失；又附表一編號1、2所示金融帳戶之提款密碼
    均相同，但我只有在附表一編號2 所示金融帳戶之存摺上記
    載提款密碼以免遺忘，且每次提款時都要看該存摺上記載之
    密碼，至於郭嘉明所有如附表一編號3 所示金融帳戶之提款
    密碼是寫在紙上與存摺、提款卡放在一起，不知為何附表一
    編號1、2、3 所示金融帳戶成為詐欺取財之犯罪工具云云。
    經查：
(一)、附表一編號1、2所示金融帳戶為被告戊○○所申辦開立，另
    附表一編號3 所示金融帳戶則為被告之弟郭嘉明所申辦開立
    ，並於99年1月2日出借該帳戶存摺、提款卡及密碼予被告使
    用，而不詳詐騙集團成員先後於附表二所示之時間，以附表
    二所示之詐術，使告訴人丙○○、被害人丁○○、壬○○、
    乙○○、辛○○、庚○○、甲○○、己○○等人陷於錯誤，
    分別存、匯款如附表二所示之金額至附表一編號1、2、3 所
    示金融帳戶內，隨即遭該詐騙集團成員提領一空等事實，業
    據證人郭嘉明、丙○○、丁○○、壬○○、乙○○、辛○○
    、庚○○、甲○○、己○○等人於警詢時指述明確（所在卷
    頁詳見附表二備註欄），且有如附表一編號1、2、3 備註欄
    、附表二備註欄所示書證可資憑佐，復為被告所不爭執，足
    徵附表一編號1、2、3 所示金融帳戶確遭不詳詐騙集團用以
    充作行騙後供被害人匯款之犯罪工具無訛。
(二)、被告雖以前開情詞置辯，並提出臺灣土地銀行股份有限公司
    99年1月5日綜合存款存戶約定書、金融卡申請書暨約定書、
    合作金庫銀行99年1月5日金融卡申請書暨約定書之客戶收執
    聯複印紙本、全國財產稅總歸戶財產查詢清單各乙份為據，
    然查：
１、被告就99年1月5日當日外出行程方面，先於檢察事務官詢問
    時供稱：當天我去了3 家銀行，第一家是去合作金庫重新申
    請卡片，第二家是去土銀辦理綜合定期存款戶，第三家是去
    國泰世華銀行開帳戶，我還帶日盛銀行的證券戶存簿、股票
    ，準備去刷簿子，但時間到下午3 點半時，我另有事就無法
    趕到光復路的日盛銀行刷摺等語（見新竹地檢99年度偵字第
    1751號卷第65頁），繼於檢察官訊問時改稱：我當天1 點半
    離開家，先去東門圓環的日盛銀行，那是我的股票帳戶，我
    要去查詢，再去土地銀行，要申請綜合存款帳戶，再到國泰
    世華銀行等語（見新竹地檢99年度偵字第3859號卷第7 頁）
    ；次就系爭帳戶遺失情節方面，被告先於檢察事務官詢問時
    供述：99年1月5日當天我跑3 家銀行，最後一家是到國泰世
    華銀行開戶，我是在跑完銀行後遺失帳戶，我同時遺失一個
    包包，這個包包裡面有我的新光銀行關東橋分行、渣打銀行
    園區分行、國泰世華銀行帳戶，及一些零錢，擺帳戶的包包
    是大包包，沒有拉鍊，我單獨背著等語（見新竹地檢99年度
    偵字第1751號卷第56至57頁），復於檢察官訊問時變稱：99
    年1月5日附表一編號1、2、3、4、5、6所示我的新光銀行、
    渣打銀行、日盛銀行、土地銀行、國泰世華銀行及我弟弟的
    國泰世華銀行帳戶存摺都不見了，因為我當日帶了這些帳戶
    去辦事情，我沒有遺失包包，那是大包包等語（見新竹地檢
    99年度偵字第3859號卷第8 頁），再於本院行準備程序時補
    充陳稱：附表一編號1、2、3、4、5、6所示金融帳戶存摺就
    是先放在一個文件紙袋，然後一起放在我包包裡面，不見的
    紙袋大概A4的大小，我放紙袋的包包是長方形的側背包，這
    個背包裡面除了這個紙袋以外，就是我的錢包、筆記本，就
    沒有其他東西，側背包沒有拉鍊，我的零錢包也不見了等語
    （見本院99年度審易字第284號卷第180頁），是被告就99年
    1月5日當日究係前往合作金庫銀行、臺灣土地銀行、國泰世
    華銀行，抑或前往日盛國際商業銀行、臺灣土地銀行、國泰
    世華銀行辦理金融業務，及其金融帳戶資料乃連同所持背包
    一併遺失，或係裝置於紙袋內單獨遺失，此等親身經歷之事
    實，所為辯詞前後不一，互見矛盾齟齬，已難憑採。
２、又經本院依職權調閱被告所有如附表一編號1、2所示金融帳
    戶自開戶迄今之存提交易明細，其中附表一編號1 所示金融
    帳戶應為被告投資股票劃撥交割之用，於98年9 月25日、同
    年月30日分別經揚智科技股份有限公司、旺宏電子股份有限
    公司各匯入現金股息新臺幣（下同）144元、164元後，帳戶
    餘額為1,289元，嗣被告於98年10月3日先由自動櫃員機提領
    1,000元（無跨行提款手續費），帳戶餘額為289元，再於98
    年10月8日自可提領百元鈔之自動櫃員機提領200元（另加計
    跨行提款手續費6元），帳戶餘額僅剩83元，此後至99年1月
    6 日被害人遭騙匯款為止，該帳戶均無任何交易紀錄（見本
    院99年度審易字第284號卷第92至94頁）；另附表一編號2所
    示金融帳戶則於98年12月22日經被告提領2 萬元後，餘額為
    74元，嗣被告再於98年12月25日轉帳45元（另加計跨行轉帳
    手續費17元）至其所有臺灣土地銀行竹北分行帳號00000000
    0000號帳戶後，餘額剩12元，其後至99年1月6日被害人遭騙
    匯款為止，該帳戶使用亦呈停滯狀態（見本院99年度審易字
    第284號卷第153頁反面至第154頁正面、第169頁）；至於被
    告向證人郭嘉明借用如附表一編號3所示金融帳戶，於99年1
    月6日經被害人匯入受騙款項之前，餘額僅有5元（見新竹地
    檢99年度偵字第1751號卷第49頁），足見被告聲稱遺失之如
    附表一編號1、2、3所示金融帳戶餘額均不足100元，核與一
    般提供金融帳戶予詐騙集團成員者，該等帳戶餘額均低之經
    驗法則相符。被告雖以其於99年1月5日攜帶附表一編號1、2
    所示金融帳戶之存摺、提款卡出門，是想要去刷附表一編號
    1、2所示金融帳戶之存摺，看附表一編號1 所示金融帳戶有
    無股利匯入，及附表一編號2 所示金融帳戶有無勞務所得款
    項匯入等語為辯，然上開2金融帳戶分別自98年10月8日、98
    年12月25日被告最後一次使用後，至99年1月7日遭設警示凍
    結為止，均無任何款項匯入之紀錄，業如前述，且被告於偵
    查中亦自承當日因為時間來不及，所以沒有去刷附表一編號
    1、2所示金融帳戶之存摺等語（見新竹地檢99年度偵字第17
    51號卷第58頁），則被告是否確因查看股利、勞務所得款項
    有無匯入之目的而同時攜帶前揭2 金融帳戶存摺及提款卡外
    出，已有疑問，況如僅係欲查看款項有無匯入，祇需擇一攜
    帶該等金融帳戶之存摺或提款卡前往銀行或附設自動櫃員機
    前補登存摺或插入提款卡確認即足，又豈有同時攜帶外出之
    理。再者，被告迭於偵查中、本院行準備程序時均陳稱前向
    證人郭嘉明借得如附表一編號3 所示金融帳戶本欲供其在中
    國大陸從事仲介業務提領佣金所用，但證人郭嘉明擔心會有
    稅金問題，所以其才在99年1月5日自己至國泰世華銀行竹城
    分行申辦開立如附表一編號6 所示金融帳戶等語（見新竹地
    檢99年度偵字第1751號卷第57頁、99年度偵字第3859號卷第
    6頁、本院99年度審易字第284號卷第57頁），則附表一編號
    3 所示金融帳戶於上揭時間既無使用之必要，被告卻仍將該
    金融帳戶之存摺、提款卡等資料隨身攜帶，而未將該等物品
    放置家中或其他安全之處妥適保管，亦與常情相違。
３、第查，金融存款帳戶關係存戶個人財產權益重大，如落入不
    明人士手中，極易被利用為取贓之犯罪工具，是一般人均有
    妥為保管以防止他人任意使用之認識。據此，本件被告所辯
    其於99年1月5日外出申辦如附表一編號5、6所示金融帳戶並
    取得提款卡，即將附表一編號1、2、3、4、5、6所示金融帳
    戶之存摺、提款卡置入A4大小之文件紙袋內、放在長方形之
    側背包，之後即返家乙節，倘若屬實，則被告於本院審理時
    既供承99年1月5日至99年1月7日間其家中並未遭竊等語（見
    本院99年度易字第204 號卷第75頁），已可排除上開金融帳
    戶資料於被告返家後失竊之可能，又依被告於本院行準備程
    序時供稱其所背長方形側背包內除上開紙袋外，只有錢包、
    筆記本，別無其他物品等語（見本院99年度審易字第284 號
    卷第180 頁），顯見被告當日外出所背側背包之內裝物品極
    為單純，其對於該等金融帳戶資料之存放情形自知之甚稔，
    另上開紙袋尺寸約略相當於A4紙張，面積非小，其內復乘裝
    如附表一編號1、2、3、4、5、6所示，合計共6 份金融機構
    之帳戶存摺、提款卡等物，衡情應有相當重量，若有遺失，
    當可輕易發覺，再被告攜帶如附表一編號1、2、3、4、5、6
    所示金融帳戶資料既各有其需求目的及特定用途，足徵被告
    對於上開金融帳戶存摺、提款卡等資料之重要性亦瞭然於胸
    ，理應隨時注意該等物件之去向並確實保管，何以於脫離持
    有後，當下猶渾然不知，實有可議，參以被告曾於檢察官訊
    問時陳稱其於99年1月5日下午3 時許去便利商店傳真，發現
    機車鑰匙未拔，但發現包包還在裡面等語（見新竹地檢99年
    度偵字第3859號卷第7 頁），依理被告更應馬上檢查其側背
    包內之貴重物品有無遺失、被竊以進行後續處理，詎竟不以
    為意，未察看置物箱確保財物存否，返家後復未加以確認並
    收存，其後續態度及舉措未免太過消極而難以想像，實悖於
    一般人對於帳戶管理之常態。況被告於本院審理時，經公訴
    人論告質以其當日曾申辦帳戶，新開戶不一定只有存摺、提
    款卡，應該還會有其他資料文件，紙袋重量會更重，如何可
    能在外遺失而被告都沒有感覺一情，被告猶辯稱基本上新開
    戶也沒有什麼其他文件，只有一張複印紙，所以對重量沒有
    影響等語（見本院99年度易字第204 號卷第79至80頁），則
    被告當日至銀行辦理相關業務之文件既一併置於前揭紙袋，
    該紙袋復於不詳時、地遺失，其又何能於偵查中提出臺灣土
    地銀行股份有限公司99年1月5日綜合存款存戶約定書、金融
    卡申請書暨約定書、合作金庫銀行99年1月5日金融卡申請書
    暨約定書之客戶收執聯複印紙本（見新竹地檢99年度偵字第
    3859號卷第9 至11頁），以證實其當日確有前往臺灣土地銀
    行新竹分行申辦帳戶，及至合作金庫銀行竹塹分行申請補發
    提款卡之情，益明被告所辯附表一編號1、2、3、4、5、6所
    示金融帳戶資料已遺失等語，顯係憑空杜撰，毫無可信。
４、綜核被告於偵查中、本院審理時所述，或與常情相左，或與
    事證不符，已如上述，可見被告對於附表一編號1、2、3 所
    示金融帳戶存摺、提款卡等物之去向確有所隱瞞。反觀時下
    詐欺犯罪集團成員藉由登報或隨機搭訕招攬方式獲取存摺、
    提款卡及密碼之情形甚為常見，執行上亦無重大困難，而原
    帳戶所有人既係出於自願提供帳戶供彼等犯罪使用，事後自
    行凍結帳戶、變更密碼或申請將原提款卡作廢並補發新卡之
    可能性較低；相對言之，如該存摺、提款卡係以侵占遺失物
    或盜贓方式取得，則該詐欺犯罪集團成員自須承擔原帳戶所
    有人隨時報警或求助金融機構應變處理之危險，進而使其費
    心詐騙之款項入帳後，面臨無法領出之窘境。是以詐欺犯罪
    集團成員果真確有使用人頭帳戶之必要，大可透過其他管道
    平和取得並安心使用，根本毋庸竊取或利用拾得之被告所有
    帳戶之存摺、提款卡，徒增日後作為詐欺得款匯入帳戶時無
    從提領甚或遭警查獲之風險。本案觀諸被告自稱於99年1 月
    5日下午1時30分許至3時30分許間最後一次持有附表一編號1
    、2、3所示金融帳戶資料，而不詳詐騙集團成員旋於翌日即
    99年1月6日中午12時40分許起詐騙附表二所示被害人丁○○
    等人，迨被害人等分別存、匯入款項至附表一編號1、2 、3
    所示金融帳戶內，旋即遭提領一空，被告則於99年1月7日上
    午9 時50分許發現上開金融帳戶存摺、提款卡遺失，其間僅
    時隔1 日餘，不詳詐騙集團成員竟能精準利用此空檔詐欺行
    騙得手，可見該詐騙集團成員確已完全掌握附表一編號1、2
    、3 所示金融帳戶之使用狀況，絕非貿然使用該等帳戶作為
    詐欺取款之工具，亦確有把握被告不會於此期間報警或掛失
    ，渠等確實可取得詐得之款項，而此等確信，在單純帳戶資
    料遭竊或遺失而被盜用之情形，實無發生之可能。
５、其次，徵諸附表二所示被害人丁○○、丙○○、壬○○、乙○○、辛○○、庚○○、甲○○、己○○等人存入、匯入附
    表一編號1、2、3 所示金融帳戶內款項之提領紀錄（詳見附
    表一編號1、2、3備註欄），每筆提領金額均為數千元、1萬
    數千元、2萬元之整數，或再加6元，核與一般使用自動櫃員
    機提領款項者，同行提領無庸收取手續費，如跨行提領單筆
    上限為2萬元，同時須收取6元手續費之交易常軌相符，堪認
    上開詐得款項係以提款卡插入自動櫃員機內提領之方式取出
    。而使用提款卡領取帳戶內之款項，須操作自動提款機輸入
    正確之密碼，始能順利提領，又金融機構之提款卡之密碼僅
    係提供帳戶所有人知悉，提款卡所有人亦通常會另外自行設
    定，且一般設定密碼，必以自身熟悉而旁人無從猜測之數字
    組合為要，持有提款卡之人若非得帳戶所有人之同意或授權
    而知悉提款卡之密碼，其欲以隨機輸入數字號碼之方式命中
    正確之密碼而領取款項，以現今提款卡密碼均採6 至12位數
    設計之精密程度而言，機率實微乎其微，另銀行為免發生此
    類狀況，對於提款密碼輸入錯誤亦均設有固定次數之限制，
    逾此次數即由自動櫃員機沒入提款卡，此為眾所周知之事實
    。本件被告雖辯稱其所有如附表一編號1、2所示金融帳戶之
    提款密碼均相同，但其只有在附表一編號2 所示金融帳戶之
    存摺上記載提款密碼以免遺忘，且每次提款時都要看該存摺
    上記載之密碼，至於證人郭嘉明所有如附表一編號3 所示金
    融帳戶之提款密碼是寫在紙上與存摺、提款卡放在一起云云
    ，然常人會記載密碼，無非係擔心無法熟記密碼而屆時無從
    提款，查被告於偵查中經檢察事務官詢問時，已自承其所有
    如附表一編號1、2所示金融帳戶之提款密碼均為「549122」
    ，因為其英文名字為GILL，所以設為「549122」較好記等語
    （見新竹地檢99年度偵字第1751號卷第58頁），則被告未持
    有該記載提款密碼之如附表一編號2 所示金融帳戶存摺即到
    庭接受詢問，猶不假思索，立刻陳述上開金融帳戶提款密碼
    之內容及設定緣由，該密碼實已與被告之記憶經驗密切相連
    ，況被告於本院審理時復陳稱過去使用提款卡存、提附表一
    編號2 所示金融帳戶內之款項算頻繁等語（見本院99年度易
    字第204 號卷第70頁），是其多年來既反覆、持續不間斷使
    用提款卡操作自動櫃員機從事提領、匯出附表一編號2 所示
    金融帳戶內款項之行為，對該提款密碼更應印象深刻而無遺
    忘之可能，顯無另行記載之必要，乃被告竟將提款密碼記載
    於附表一編號2 所示金融帳戶之存摺上，且形同未設密碼，
    殊有悖於常理；又被告所有如附表一編號1 所示金融帳戶存
    摺或提款卡上既未記載提款密碼，而依該金融帳戶之提款密
    碼如上所述同為「549122」，係6 位數字密碼，核與被告生
    日、年齡、住、居所地址等基本資料悉無任何關聯，單純竊
    得或拾得被告所有如附表一編號1 所示金融帳戶存摺、提款
    卡之人自無從得知該金融帳戶之上開6 位數字提款密碼，亦
    顯無從推敲或任意猜測密碼而成功領取款項；另吾人使用金
    融帳戶，為避免遺失存摺或提款卡時帳戶內之存款遭人盜領
    ，衡情均會將存摺、提款卡及密碼分別存放，縱使自己有遺
    忘密碼之虞，亦會在其他地方註記備忘，不至於同時存放，
    否則密碼之設定即失其意義，而依被告於本院行準備程序時
    供稱其不知道證人郭嘉明所有如附表一編號3 所示金融帳戶
    內有沒有錢，因為他沒有跟我說等語（見本院99年度審易第
    284 號卷第57頁反面），矧被告向證人郭嘉明借用如附表一
    編號3 所示金融帳戶之存摺、提款卡，並取得提款密碼後，
    在不確知該金融帳戶內金錢數額多寡之情形下，竟將帳戶存
    摺、提款卡及密碼同時置放，未分開收納，提高遭人盜領之
    危險性，亦啟人疑竇。此等違逆常情之舉顯均不足信為真實
    ，且適足徵前開不詳詐騙集團成員確係經由被告取得並得知
    附表一編號1、2、3 所示金融帳戶之存摺、提款卡暨提款密
    碼無疑。
６、本案被害人丁○○、丙○○、壬○○、乙○○、辛○○、庚○○、甲○○、己○○僅經由電話遭不詳詐騙集團成員行騙
    ，於聯繫過程中並未直接與施用詐術者見面，亦未曾見過被
    告或聽聞被告聲音，故本案並無積極證據證明被告與不詳詐
    騙集團成員間，有共同基於詐欺取財之犯意聯絡。次按刑法
    上之故意，分直接故意（確定故意）與間接故意（不確定故
    意），「行為人對於構成犯罪之事實，明知並有意使其發生
    者」為直接故意；又「行為人對於構成犯罪之事實，預見其
    發生而其發生並不違背其本意者」為間接故意。而郵政儲金
    或銀行帳戶可供款項之存匯、提領，一般人均可輕易申請開
    設，並無任何資格條件之限制，倘有使用金融存款帳戶之正
    當用途，自以使用本人或可信賴之親友申請之帳戶，最為便
    利安全，始可避免帳戶名義人反悔或心存歹念，利用通知掛
    失止付、變更存戶印鑑圖章或換摺之方式，將帳戶內之款項
    領走一空，反致使用帳戶人蒙受損失，苟非為犯罪等不法目
    的或為掩飾自己真實身分，並藉以逃避查緝，依常情並無捨
    棄自己申設帳戶而迂迴以花費金錢或其他方法向無相當信賴
    關係之陌生人取得帳戶使用之理，且近年來以詐欺取財之犯
    罪類型層出不窮，該等犯罪，多數均係利用他人帳戶作為詐
    欺所得財物之出入帳戶，業經媒體廣為披載，是依一般人通
    常之知識、智能及經驗，均已詳知向陌生人購買、承租或其
    他方法取得帳戶者，多係欲藉該帳戶取得不法犯罪所得，且
    隱匿帳戶內資金之實際取得人之身分，以逃避追查。準此，
    被告本於不明之原因，任意交付金融帳戶予他人，該人既有
    使用金融帳戶之需，竟不思自行申辦，反大費周章收集他人
    金融帳戶使用，顯與一般交易常態相違，則其用途實屬可疑
    ，足證被告應可預見金融帳戶提供他人使用將幫助他人實施
    詐欺犯罪，竟仍將附表一編號1、2、3 所示金融帳戶存摺、
    提款卡及密碼交付予來路不明之人，是縱無證據證明被告明
    知該人之犯罪態樣係以該等金融帳戶供詐欺取財犯罪之用，
    惟其顯具縱有人以該等金融帳戶實施詐欺取財犯罪亦不違背
    其本意之幫助意思自明。至被告雖另提出全國財產稅總歸戶
    財產查詢清單乙份為證（見本院99年度易字第204 號卷第35
    至36頁），然被告所辯附表一編號1、2、3 所示金融帳戶存
    摺、提款卡及密碼係遺失，不知為何成為詐欺取財之犯罪工
    具云云，並無證據足資佐證，且與事理多所不符，無可採信
    ，業據詳述如前，又被告名下縱登記有房、地、車輛、有價
    證券等財產，亦與被告是否有交付金融帳戶予他人作為不法
    使用無涉，是此部分尚難執為有利於被告之認定，附此說明
    。
(三)、綜上，本案事證明確，被告上揭所辯各節，無非係臨訟意圖
    卸責之詞，均不足採，其犯行洵堪認定，應依法論罪科刑。
二、論罪科刑：
(一)、按幫助犯之成立，主觀上行為人須有幫助故意，客觀上須有
    幫助行為，亦即刑法上之幫助犯，係對於犯罪與正犯有共同
    之認識，而以幫助之意思，對於正犯資以助力，而未參與實
    施犯罪之行為者而言（最高法院75年度臺上字第1509號、84
    年度臺上字第5998號、第6475號、88年度臺上字第1270號判
    決意旨參照）。又詐欺取財犯罪行為中，受領他人因詐欺行
    為而交付之財物固屬整個詐欺行為之一部，惟若僅提供金融
    機構帳戶之行為，而無其他犯意聯絡與行為分擔者，仍應認
    為係詐欺取財構成要件以外之幫助行為。因郵（電）匯業務
    之快速、便捷特性，被詐欺者以郵（電）匯方式匯出財物時
    ，詐騙者得輕易透過所取得之人頭帳戶迅速領取，無須再藉
    由帳戶所有人之協力，故帳戶所有人提供帳戶之行為，僅屬
    於他人實施犯罪之提供便利助力之幫助行為。
(二)、從而，被告戊○○交付如附表一編號1、2、3 所示金融帳戶
    存摺、提款卡及密碼等資料供人不法使用，顯係基於幫助他
    人詐欺取財之不確定犯意，且其所為提供金融帳戶存摺、提
    款卡及密碼等資料之行為亦屬刑法詐欺取財罪構成要件以外
    之行為，復無證據證明被告有參與詐欺取財犯行之實施，是
    被告既以幫助他人犯罪之意思而參與犯罪構成要件以外之行
    為，核其所為，係犯刑法第30條第1 項前段、第339條第1項
    之詐欺取財罪之幫助犯，爰依刑法第30條第2 項規定，按正
    犯之刑減輕之。
(三)、再被告係以1 個提供數金融帳戶之行為，幫助不詳詐騙集團
    成員先後對附表二所示被害人丁○○、丙○○、壬○○、乙○○、辛○○、庚○○、甲○○、己○○等人為8 次詐欺取
    財既遂行為，乃以一行為觸犯數個罪名，為想像競合犯，應
    依刑法第55條前段之規定論以1個幫助詐欺取財罪。
(四)、爰審酌被告素行尚可，竟任意提供金融帳戶存摺、提款卡及
    密碼等資料予他人犯罪使用之幫助犯行，使收受者憑恃犯罪
    追查不易而肆無忌憚，助長詐欺取財之歪風，顯對社會財貨
    秩序、正常經濟交易安全及人民財產權構成嚴重危害，增加
    被害人尋求救濟之困難，且於政府機關多所宣導勿交付個人
    金融帳戶存摺、提款卡及密碼等資料以免淪為不法犯罪之幫
    助工具，卻仍交予他人使用，足徵其對法令禁止規範之嚴重
    漠視心態，犯後猶飾詞狡辯，復未賠償被害人所受損害，態
    度欠佳，兼衡其犯罪動機、目的、手段、生活狀況及被害人
    所受損害金額等一切情狀，量處如主文所示之刑，並諭知易
    科罰金之折算標準，以資懲儆。
(五)、被告所犯對附表二編號7、8所示被害人之幫助詐欺取財犯行
    ，雖初未經檢察官起訴，然該等部分犯行與本案即被告對附
    表二編號1至6所示被害人之幫助詐欺取財犯行，分別有想像
    競合犯之裁判上一罪關係，應為起訴效力所及，且經檢察官
    移送併案審理；另檢察官以臺灣臺南地方法院檢察署99年度
    偵字第4819號移送併辦審理部分，經核與本案即被告所犯如
    附表二編號4 所示之幫助詐欺取財犯行有事實上同一案件之
    關係，有併案意旨書及偵查卷宗可稽，本院自均得併予審究
    ，末此敘明。
據上論斷，應依刑事訴訟法第299條第1項前段，刑法第339條第1
項、第30條第1項前段、第2項、第55條、第41條第1 項前段，刑
法施行法第1條之1第1項、第2項前段，判決如主文。
本案經檢察官黃惠欣到庭執行職務。
中    華    民    國    99    年    10    月    29    日
                  刑事第三庭  審判長法  官  魏瑞紅
                                    法  官  周美玲
                                    法  官  林惠君
以上正本證明與原本無異。
如不服本判決，應於收受本判決後10日內向本院提出上訴書狀。
上訴書狀應敘述具體理由，未敘述上訴理由者，應於上訴期間屆
滿後20日內補提理由書狀於本院（均須按他造當事人之人數附繕
本，並請勿「逕送上級法院」）。
中    華    民    國    99    年    10    月    29    日
                                    書記官  蔣淑君
附錄本案論罪科刑法條全文：
刑法第339條第1項
意圖為自己或第三人不法之所有，以詐術使人將本人或第三人之
物交付者，處5年以下有期徒刑、拘役或科或併科1,000元以下罰
金。
附表一：
┌──┬───┬─────┬────┬─────────┬────────────────┐
│編號│ 戶名 │ 開戶銀行 │開戶日期│       帳號       │              備註              │
├──┼───┼─────┼────┼─────────┼────────────────┤
│ 1  │戊○○│臺灣新光商│88年6 月│   0000000000000  │(1)開戶資料、存款帳戶存提交易明細│
│    │      │業銀行關東│21日    │                  │  查詢明細表見新竹地檢99年度偵字│
│    │      │橋分行    │        │                  │  第2254號卷第31至33頁          │
│    │      │          │        │                  │(2)開戶迄今之交易明細－新光銀行存│
│    │      │          │        │                  │  摺存款對帳單見本院99年度審易字│
│    │      │          │        │                  │  第284號卷第64至94頁           │
│    │      │          │        │                  │(3)財團法人金融聯合徵信中心通報案│
│    │      │          │        │                  │  件紀錄資訊見新竹地檢99年度偵字│
│    │      │          │        │                  │  第1751號卷第53頁              │
├──┼───┼─────┼────┼─────────┼────────────────┤
│ 2  │戊○○│渣打國際商│88年6 月│  0000-000000000  │(1)開戶資料、渣打國際商業銀行存摺│
│    │      │業銀行園區│28日    │                  │  、支存對帳單見新竹地檢99年度偵│
│    │      │分行      │        │                  │  字第2733號卷第14至16頁        │
│    │      │          │        │                  │(2)開戶迄今之交易明細－活期性存款│
│    │      │          │        │                  │  歷史明細查詢見本院99年度審易字│
│    │      │          │        │                  │  第284號卷第103至154頁         │
│    │      │          │        │                  │(3)財團法人金融聯合徵信中心通報案│
│    │      │          │        │                  │  件紀錄資訊見新竹地檢99年度偵字│
│    │      │          │        │                  │  第1751號卷第53頁              │
├──┼───┼─────┼────┼─────────┼────────────────┤
│ 3  │郭嘉明│國泰世華商│98年6月8│ 000-00-000000-0  │(1)開戶資料、國泰世華銀行對帳單見│
│    │      │業銀行大甲│日      │                  │  新竹地檢99年度偵字第1751號卷第│
│    │      │分行      │        │                  │  47至49頁、高雄地檢99年度偵字第│
│    │      │          │        │                  │  12067號卷第16至19頁           │
│    │      │          │        │                  │(2)財團法人金融聯合徵信中心通報案│
│    │      │          │        │                  │  件紀錄資訊見新竹地檢99年度偵字│
│    │      │          │        │                  │  第1751號卷第61頁              │
├──┼───┼─────┼────┼─────────┼────────────────┤
│ 4  │戊○○│日盛國際商│96年11月│  00000000000000  │開戶迄今之交易明細－日盛國際商業│
│    │      │業銀行新竹│26日    │                  │銀行歷史交易表見本院99年度審易字│
│    │      │分行      │        │                  │第284 號卷第98至99頁            │
├──┼───┼─────┼────┼─────────┼────────────────┤
│ 5  │戊○○│臺灣土地銀│99年1月5│   000000000000   │開戶資料、客戶歷史交易明細查詢見│
│    │      │行新竹分行│日      │                  │本院99年度審易字第284號卷第157至│
│    │      │          │        │                  │159頁                           │
├──┼───┼─────┼────┼─────────┼────────────────┤
│ 6  │戊○○│國泰世華商│99年1月5│ 000-00-000000-0  │國泰世華銀行對帳單見本院99年度審│
│    │      │業銀行竹城│日      │                  │易字第284號卷第173頁            │
│    │      │分行      │        │                  │                                │
└──┴───┴─────┴────┴─────────┴────────────────┘
附表二：
┌──┬─────┬──────────┬───────┬───┬────────────┐
│編號│ 詐騙時間 │      詐騙方式      │存、匯款時間、│被害人│          備註          │
│    │          │                    │金額（新臺幣）│      │                        │
│    │          │                    │及存、匯入帳戶│      │                        │
├──┼─────┼──────────┼───────┼───┼────────────┤
│ 1  │99年1月6日│撥打電話向被害人佯稱│99年1月6日晚上│丁○○│(1)被害人指述見新竹地檢99│
│    │中午12時40│其於網路拍賣購物交易│6 時3分9秒，匯│      │  年度偵字第2254號卷第6 │
│    │分許      │時，付款方式誤設為分│出2萬9,999元至│      │  頁                    │
│    │          │期付款，須持卡操作自│附表一編號1 所│      │(2)彰化銀行自動櫃員機交易│
│    │          │動櫃員機以退還差額云│示帳戶內      │      │  明細表乙紙見同上偵查卷│
│    │          │云，致被害人誤信為真│              │      │  第27頁                │
│    │          │而陷於錯誤，乃依指示│              │      │(3)臺北縣政府警察局汐止分│
│    │          │操作自動櫃員機      │              │      │  局社后派出所受理刑事案│
│    │          │                    │              │      │  件報案三聯單、受理各類│
│    │          │                    │              │      │  案件紀錄表、受理詐騙帳│
│    │          │                    │              │      │  戶通報警示簡便格式表、│
│    │          │                    │              │      │  內政部警政署反詐騙案件│
│    │          │                    │              │      │  紀錄表各乙份見同上偵查│
│    │          │                    │              │      │  卷第13頁、第16頁、第19│
│    │          │                    │              │      │  頁、第22頁            │
│    │          │                    │              │      │(4)新竹地檢99年度偵字第17│
│    │          │                    │              │      │  51號、第2136號、第2254│
│    │          │                    │              │      │  號起訴                │
├──┼─────┼──────────┼───────┼───┼────────────┤
│ 2  │99年1月6日│撥打電話向被害人佯稱│先於99年1月6日│丙○○│(1)被害人指述見新竹地檢99│
│    │晚上6 時許│須持卡操作自動櫃員機│晚上6 時47分許│（有提│  年度偵字第2254號卷第9 │
│    │          │以核對身分確認是否為│，匯出2萬9,983│出告訴│  至10頁                │
│    │          │警察云云，致被害人誤│元至附表一編號│）    │(2)三信商業銀行自動櫃員機│
│    │          │信為真而陷於錯誤，乃│1 所示帳戶內；│      │  交易明細表影本2 紙見同│
│    │          │依指示操作自動櫃員機│繼於同日晚上 7│      │  上偵查卷第29頁        │
│    │          │                    │時31分許，匯出│      │(3)臺中縣警察局大甲分局義│
│    │          │                    │5,983 元至附表│      │  里派出所受理刑事案件報│
│    │          │                    │一編號3 所示帳│      │  案三聯單、受理各類案件│
│    │          │                    │戶內          │      │  紀錄表、受理詐騙帳戶通│
│    │          │                    │              │      │  報警示簡便格式表、內政│
│    │          │                    │              │      │  部警政署反詐騙諮詢專線│
│    │          │                    │              │      │  紀錄表各乙份見同上偵查│
│    │          │                    │              │      │  卷第15頁、第18頁、第21│
│    │          │                    │              │      │  頁、第25至26頁        │
│    │          │                    │              │      │(4)新竹地檢99年度偵字第17│
│    │          │                    │              │      │  51號、第2254號起訴    │
├──┼─────┼──────────┼───────┼───┼────────────┤
│ 3  │99年1月6日│撥打電話向被害人佯稱│99年1月6日晚上│壬○○│(1)被害人指述見新竹地檢99│
│    │晚上6 時19│其於網路拍賣購物交易│6 時19分25秒，│      │  年度偵字第2254號卷第 7│
│    │分許      │時，因店員刷錯條碼，│匯出2萬4,629元│      │  至8頁                 │
│    │          │須持卡操作自動櫃員機│至附表一編號 1│      │(2)郵政自動櫃員機交易明細│
│    │          │以更改交易內容云云，│所示帳戶內    │      │  表影本乙紙見同上偵查卷│
│    │          │致被害人誤信為真而陷│              │      │  第28頁                │
│    │          │於錯誤，乃依指示操作│              │      │(3)臺中市警察局第五分局北│
│    │          │自動櫃員機          │              │      │  屯派出所受理刑事案件報│
│    │          │                    │              │      │  案三聯單、受理各類案件│
│    │          │                    │              │      │  紀錄表、受理詐騙帳戶通│
│    │          │                    │              │      │  報警示簡便格式表、內政│
│    │          │                    │              │      │  部警政署反詐騙諮詢專線│
│    │          │                    │              │      │  紀錄表各乙份見同上偵查│
│    │          │                    │              │      │  卷第14頁、第17頁、第20│
│    │          │                    │              │      │  頁、第23至24頁        │
│    │          │                    │              │      │(4)新竹地檢99年度偵字第17│
│    │          │                    │              │      │  51號、第2254號起訴    │
├──┼─────┼──────────┼───────┼───┼────────────┤
│ 4  │99年1月6日│撥打電話向被害人佯稱│99年1月7日凌晨│乙○○│(1)被害人指述見新竹地檢99│
│    │晚上8 時25│其於網路購物交易時，│0 時53分許，匯│      │  年度偵字第1751號卷第31│
│    │分許      │因員工作業疏失致重複│出2萬8,432元至│      │  至33頁                │
│    │          │扣款，須持卡操作自動│附表一編號2 所│      │(2)彰化銀行自動櫃員機交易│
│    │          │櫃員機確認並取消設定│示帳戶內      │      │  明細表影本乙紙見同上偵│
│    │          │云云，致被害人誤信為│              │      │  查卷第34頁            │
│    │          │真而陷於錯誤，乃依指│              │      │(3)新竹地檢99年度偵字第17│
│    │          │示操作自動櫃員機    │              │      │  51號起訴、臺南地檢99年│
│    │          │                    │              │      │  度偵字第4819號併案    │
├──┼─────┼──────────┼───────┼───┼────────────┤
│ 5  │99年1月6日│撥打電話向被害人佯稱│以無摺存款方式│辛○○│(1)被害人指述見新竹地檢99│
│    │晚上9 時許│其前於網路購物交易，│，先後於99年 1│      │  年度偵字第1751號卷第35│
│    │          │至便利商店取貨時，因│月6 日晚上11時│      │  至37頁                │
│    │          │誤簽分期付款單，須持│15分許、同日晚│      │(2)新竹地檢99年度偵字第17│
│    │          │卡操作自動櫃員機以取│上11時21分許，│      │  51號起訴              │
│    │          │消分期付款設定云云，│各存入7萬9,000│      │                        │
│    │          │致被害人誤信為真而陷│元、2萬5,000元│      │                        │
│    │          │於錯誤，乃依指示操作│至附表一編號 2│      │                        │
│    │          │自動櫃員機          │所示帳戶內    │      │                        │
├──┼─────┼──────────┼───────┼───┼────────────┤
│ 6  │99年1月6日│撥打電話向被害人佯稱│以無摺存款方式│庚○○│(1)被害人指述見新竹地檢99│
│    │晚上9 時40│其前於網路拍賣購物交│，先後於99年 1│      │  年度偵字第2733號卷第 9│
│    │分許      │易，貨到付款時，因誤│月6 日晚上10時│      │  至11頁                │
│    │          │簽分期付款單，須持卡│40分許、同日晚│      │(2)被害人之郵政儲金金融卡│
│    │          │操作自動櫃員機以取消│上11時30分許，│      │  彩色影本乙紙見同上偵查│
│    │          │分期付款設定云云，致│各存入10萬元、│      │  卷第12頁              │
│    │          │被害人誤信為真而陷於│4萬9,000元至附│      │(3)新竹地檢99年度偵字第27│
│    │          │錯誤，乃依指示操作自│表一編號2 所示│      │  33號起訴              │
│    │          │動櫃員機            │帳戶內        │      │                        │
├──┼─────┼──────────┼───────┼───┼────────────┤
│ 7  │99年1月6日│撥打電話向被害人佯稱│99年1月6日中午│甲○○│(1)被害人指述見高雄地檢99│
│    │某時      │係其親戚亟需用錢云云│12時26分許，匯│      │  年度偵字第12067 號卷第│
│    │          │，致被害人誤信為真而│出2 萬元至附表│      │  23至24頁              │
│    │          │陷於錯誤，乃依指示匯│一編號3 所示帳│      │(2)彰化銀行自動櫃員機交易│
│    │          │款                  │戶內          │      │  明細表影本乙紙見同上偵│
│    │          │                    │              │      │  查卷第29頁            │
│    │          │                    │              │      │(3)臺北縣政府警察局樹林分│
│    │          │                    │              │      │  局樹林派出所受理各類案│
│    │          │                    │              │      │  件紀錄表、受理刑事案件│
│    │          │                    │              │      │  件報案三聯單、受理詐騙│
│    │          │                    │              │      │  帳戶通報警示簡便格式表│
│    │          │                    │              │      │  、內政部警政署反詐騙案│
│    │          │                    │              │      │  件紀錄表各乙份見同上偵│
│    │          │                    │              │      │  查卷第22頁、第25至26頁│
│    │          │                    │              │      │  、第28頁              │
│    │          │                    │              │      │(4)新竹地檢99年度偵字第38│
│    │          │                    │              │      │  59號併案              │
├──┼─────┼──────────┼───────┼───┼────────────┤
│ 8  │99年1月6日│撥打電話向被害人佯稱│99年1月7日某時│己○○│(1)被害人指述見新竹地檢99│
│    │某時      │其於網路拍賣購物交易│，匯出2萬9,998│      │  年度偵字第6548號卷第 6│
│    │          │時，因作業疏失須以分│元至附表一編號│      │  至8 頁                │
│    │          │期方式付款，並應持卡│2 所示帳戶內  │      │(2)渣打國際商業銀行股份有│
│    │          │操作自動櫃員機云云，│（臺灣新竹地方│      │  限公司加速返還警示帳戶│
│    │          │致被害人誤信為真而陷│法院檢察署99年│      │  滯留款項格式表影本乙紙│
│    │          │於錯誤，乃依指示操作│度偵字第6548號│      │  見同上偵查卷第9 頁    │
│    │          │自動櫃員機          │併案意旨書載明│      │(3)被害人所有郵政存簿儲金│
│    │          │                    │匯入之金額有誤│      │  簿封面、封底、內頁影本│
│    │          │                    │，業經公訴人當│      │  各乙紙見同上偵查卷第10│
│    │          │                    │庭更正為2 萬9,│      │  頁、第13頁            │
│    │          │                    │998元）       │      │(4)雲林縣警察局西螺分局和│
│    │          │                    │              │      │  心派出所受理刑事案件報│
│    │          │                    │              │      │  案三聯單、受理詐騙帳戶│
│    │          │                    │              │      │  通報警示簡便格式表、內│
│    │          │                    │              │      │  政部警政署反詐騙案件紀│
│    │          │                    │              │      │  錄表各乙份見同上偵查卷│
│    │          │                    │              │      │  第14至17頁            │
│    │          │                    │              │      │(5)新竹地檢99年度偵字第65│
│    │          │                    │              │      │  48號併案              │
└──┴─────┴──────────┴───────┴───┴────────────┘

司法院資訊處製作；財團法人民間司法改革基金會備份。
